【裁判字號】    88,訴,999
【裁判日期】    890118
【裁判案由】    毒品危害防制條例
【裁判全文】
臺灣板橋地方法院刑事判決                          八十八年度訴字第九九九號
    公  訴  人  臺灣板橋地方法院檢察署檢察官
    被      告  乙○○
    指定辯護人  本院公設辯護人  丙○○
右列被告因違反修正前肅清煙毒條例案件，經檢察官提起公訴〔八十八年度偵字第八
二０五號〕，暨移請併案審理〔八十八年度偵字第三三六四一號〕，本院判決如左：
    主  文
乙○○無罪。
    理  由
一、公訴意旨略以：被告乙○○〔所涉非法吸用安非他命、非法施用毒品海洛因部份
    ，業由公訴人移併本院八十七年度訴字第三九二號案審理〕意圖營利，於民國〔
    下同〕八十七年三月二十九日晚上十一時許，在臺北縣新莊市○○路四三八巷十
    八號四樓頂，將所販入之毒品海洛因壹包以新台幣〔下同〕仟元之價格販賣與
    丁○○〔所涉施用毒品部份，經公訴人另案偵辦〕，而為同時在場丁○○之女友
    冒名為姚幸如之甲○○〔經公訴人另行偵辦〕所見。嗣乙○○、丁○○與甲○○
    於八十七年三月三十一日下午十三時許，在上開處所，經警查獲，並起出丁○○
    向乙○○所購得之海洛因壹包〔淨重零點壹公克〕，因認被告涉修正前肅清煙毒
    條例第五條第一項前段之販賣毒品海洛因犯嫌云云。
二、按犯罪事實應依證據認定之，無證據不得推定其犯罪事實，又不能證明被告犯罪
    應諭知無罪之判決，刑事訴訟法第一百五十四條、第三百零一條第一項定有明文
    。又認定犯罪事實應憑積極證據，倘積極證據不足以為不利於被告事實之認定時
    ，即應為有利被告之認定，更不必有何有利之證據，最高法院三十年上字第八一
    六號著有判例，所謂「積極證據足以為不利被告事實之認定」，依據同院七十六
    年臺上字第四九八六號判例意旨，係指據為訴訟上證明之全盤證據資料，在客觀
    上以達於通常一般之人均不致於有所懷疑，而得確信被告確曾犯罪之程度；若未
    達到此一程度，而有合理懷疑之存在時，即無從為被告有罪之確信。公訴人認被
    告涉前開犯嫌，係以共同被告丁○○於警訊及偵訊之供述、甲○○冒名姚幸如於
    警訊之供述暨扣案海洛因壹包〔淨重零點壹公克〕為據；訊據被告乙○○，堅決
    否認犯罪，辯稱：「〔問扣案之海洛因是否你賣給丁○○的？〕答：不是」、「
    他們來借我的住所，我也不知他〔丁○○〕身上有海洛因」、「我沒有賣〔海洛
    因〕給蔡某〔丁○○〕」〔參見本院八十九年一月十七日審判筆錄〕、「當時我
    要出去，我根本沒有要賣，當時海洛因是從蔡某〔丁○○〕那拿出來的」、「沒
    有〔賣毒品－海洛因－給丁○○〕」、「我根本沒有賣〔海洛因〕他們〔指丁○○〕，他們進來我就出去了」〔參見本院八十九年一月十三日審判筆錄〕、「我
    身上沒有毒品，是蔡〔明弘〕來我家借住，我沒有賣毒品給他〔丁○○〕」〔參
    見本院八十八年十二月二十三日訊問筆錄〕、「差不多當天晚上九點，丁○○跟
    他女友來，我就出去，後來警方來，就說我賣海洛因給他〔丁○○〕，我不會作
    昧良心的事，我沒有賣」〔參見本院八十八年十一月二十五日訊問筆錄〕等。查
    ：
    〔一〕按修正前肅清煙毒條例第五條第一項前段所定販賣毒品罪，所謂販賣行為
          ，固不以販入之後復行賣出為要件，惟須『以營利為目的』，將毒品販入
          或販出，始足當之〔最高法院六十七年度台上字第二五００號判例意旨參
          照〕，行為人是否具『營利為目的』而為販入或賣出之行為，端賴證據證
          明之。查被告自警訊迄偵審，均否認犯罪，遍查共同被告丁○○、甲○○
          冒名姚幸如於警訊及偵訊之供述，並無隻字片語提及被告乙○○有無、如
          何具『營利之目的』〔參見八十七年度偵字第０四三號影卷第十八頁反面
          、第十九頁正、反面、第二十頁正、反面、第二十一頁正面、第二十四頁
          反面、第二十五頁正、反面、第二十六頁正、反面、第三十二頁正、反面
          、第三十三頁正面、第三十四頁反面〕，實無從據共同被告丁○○、姚如
          芬冒名姚幸如於警訊及偵訊之供述懸揣被告如何而有營利之目的。又扣案
          之海洛因〔淨重零點壹公克〕，案發之際，係自共同被告丁○○之身上起
          獲，業據扣押證明筆錄「備註」欄載明足佐〔參見同上偵卷第五頁反面〕
          ，以其量微，亦不足推見被告如何而具營利之目的，凡此情節，未便遽執
          販賣毒品罪責相繩。
    〔二〕按行為人「苟始終無營利之意思，縱以原價或低於原價有償讓與他人，即
          難謂為販賣行為」〔最高法院八十四年度第三次刑事庭會議決議意旨參照
          〕。查共同被告丁○○於警訊時固供稱「警方查扣之海洛因，是於〔八十
          七年〕三月二十九日約十一時，在右記查獲地，是我用新台幣參仟元，向
          同案之乙○○購得」、「我向乙○○祗買過海洛因一次，代價參仟元」〔
          參見同前偵卷第二十頁正面〕，於偵訊時則供稱「〔查扣之海洛因〕準備
          買來吸，是八十七年三月『三十日』『晚上』十一點，在新莊新泰路附近
          ，是乙○○住處，向乙○○買三千元」〔參見同上偵卷第三十二頁反面〕
          ，所供購買之日期，一者為『八十七年三月二十九日』、另者為『八十七
          年三月三十日』，購買之時間，一者為『白天』，一者為『晚上』，供述
          情節前後已歧。甲○○冒名姚幸如於警訊時，固供稱「警方查扣丁○○所
          有海洛因乙包，是丁○○於三月二十九日中午，在新泰路四三八巷十八號
          四樓頂以三千元代價向乙○○購得，交易時我正巧從洗手間進入乙○○的
          房間，看到海洛因乙包擺在桌上，由丁○○收下，原來我們準備租房子的
          壹萬肆仟元，只剩壹萬壹仟元，丁○○跟我說買了海洛因乙包參仟元」〔
          參見同上偵卷第二十五頁反面、第二十六頁〕，惟如前述，查無積極確切
          之事證證明被告具『營利之目的』，縱認共同被告丁○○、甲○○冒名姚
          幸如於警訊及偵訊時供述情節相符，按諸上述，仍不得謂係販賣行為。
    〔三〕本院為慎重計，再度訊問丁○○、甲○○，丁○○陳稱：「有〔吸海洛因
          〕，在被抓的那段時間，是在電動玩具店跟朋友買的」、「沒有〔跟被告
          買海洛因〕」、「〔扣案海洛因〕在電動玩具店向『阿成』買的，重量不
          知，價格仟元」、「〔扣案海洛因〕案發之前買的」、「〔扣案海洛因
          〕不是〔向被告買的〕」〔參見本院八十九年一月十三日審判筆錄〕，並
          未陳稱曾向被告購買海洛因。甲○○則陳稱：「〔扣案海洛因〕丁○○要
          去被告家之前，身上就有那包東西，在現場我沒有看到蔡某〔指丁○○〕
          向陳〔乙○○〕買東西」〔參見本院八十八年十二月二十三日訊問筆錄〕
          ，亦未供稱丁○○向被告乙○○購買海洛因，無從執丁○○、甲○○於本
          院供述上情為不利於被告之論據。
    〔四〕此外，復查無其他積極確切之證據足認被告涉起訴之販賣毒品海洛因犯行
          ，當屬不能證明被告犯罪，爰依法為無罪之諭知。
三、移送併辦〔八十八年度偵字第二三六四一號〕意旨略以：被告乙○○涉嫌於八十
    八年五月至八月止，連續『壹拾次』販賣第貳級毒品『安非他命』與楊瑞明，
    因認此部份犯嫌與起訴之『販賣海洛因』犯嫌具『連續犯』之裁判上一罪之關係
    ，爰移請併案審理。查起訴之『販賣海洛因』犯嫌與移送併辦之販賣第貳級毒品
    『安非他命』犯嫌，其構成要件不同，已難認兩者具『連續犯』之裁判上一罪之
    關係，又起訴部份既為無罪之判決，亦屬無從併辦，應退由公訴人續行偵查。
據上論斷，應依刑事訴訟法第三百零一條第一項，判決如主文。
本案經檢察官陳炎辰到庭執行職務
中      華      民      國      八十九      年    一      月    十八    日
                                      臺灣板橋地方法院刑事第一庭
                                          法  官  陳  福  來
右正本證明與原本無異
如不服本判決應於送達後十日內向本院提出上訴狀
                                          書記官  陳  春  銘
中      華      民      國      八十九      年    一      月   二十五   日


司法院資訊處製作；財團法人民間司法改革基金會備份。
